【裁判字號】    97,易,237
【裁判日期】    971023
【裁判案由】    竊盜
【裁判全文】
臺灣臺東地方法院刑事判決               97年度易字第237號
公  訴  人  臺灣臺東地方法院檢察署檢察官
被      告  丁○○
                      號
            己  ○
上列被告等因竊盜案件，經檢察官提起公訴（97年度偵字第1642
號）及追加起訴（97年度偵字第1874號），本院依簡式審判程序
審理判決如下：
    主    文
丁○○竊盜，貳罪，各處有期徒刑貳月；又共同攜帶兇器毀越安
全設備竊盜，處有期徒刑柒月，扣案之破壞剪壹支沒收；又共同
毀越安全設備竊盜，處有期徒刑陸月。應執行有期徒刑壹年。扣
案之破壞剪壹支沒收。
己○共同攜帶兇器毀越安全設備竊盜，處有期徒刑柒月，扣案之
破壞剪壹支沒收；又共同毀越安全設備竊盜，處有期徒刑陸月。
應執行有期徒刑捌月。扣案之破壞剪壹支沒收。
    犯罪事實
一、丁○○基於意圖為自己不法所有之犯意，於民國97年7月13
    日下午1時許，駕駛L3—7191號自小客貨車前往臺東縣成功
    鎮和平里5鄰一帶山區之工寮入口處，徒手竊取乙○○管理
    之鐵門1扇（價值約新臺幣〈下同〉新臺幣1萬元）；復於同
    日下午2時許，駕車前往臺東縣成功鎮○道路23之5號，以相
    同之手法，竊取甲○○所有之排油煙機鐵製風管1條及C型鋼
    條1支，得手後連同上開鐵門載往不知情之「偉聖資源回收
    場」變賣，得款4060元（起訴書誤載為2510元）供己花用一
    空。嗣丁○○另因竊盜案件為警詢問時，於上開竊取鐵製風
    管1條及C型鋼條1支之竊盜犯罪未經發覺前，向臺東縣警察
    局成功分局員警自首上開犯行而接受裁判，始悉上情。又丁○○與己○2人因缺錢花用，竟基於意圖為自己不法所有之
    犯意聯絡，共同為下列行為：
  (一)先於97年7月4日凌晨1時許，由丁○○駕駛L3—7191號自小
    貨車搭載己○，一起前往臺東縣東河鄉○○村○○鄰○○○道
    路旁戊○○所有之倉庫，由丁○○持其所有客觀上可供兇器
    使用之破壞剪1支剪斷窗戶之鋁製欄杆，再由己○攀爬窗戶
    潛入倉庫，自內打開鐵捲門，以便丁○○能順利進入該倉庫
    ，2人進入倉庫後，協力將戊○○所有之冷氣機2台、揹負式
    割草機1台、馬達1個、果肉分類機1台、發電機1台、刨冰機
    1台及白鐵保險桿1組等財物（價值約30萬元）搬上前開自小
    貨車，駛離現場予以竊取之。得手後除將冷氣機2台藏放在
    丁○○之臺東縣臺東市○○路○段45巷99弄70之1號住處外，
    餘均持往不知情之「偉聖資源回收場」變賣，得款16,732元
    ，由丁○○分得1萬元，己○則分得5千元，餘作為油料供其
    2人花用一空。
  (二)2人復於97年8月24日晚間8時許，由丁○○駕駛上開自小貨
    車，己○則騎乘PUD—866號重機車，共同前往上址倉庫，丁○○先持隨手撿拾之石頭打破倉庫之窗戶玻璃，伸手將窗戶
    之鋁製欄杆取下，再由己○攀爬窗戶潛入倉庫，自內打開前
    門鐵捲門，以便丁○○順利進入，2人再將戊○○所有之商
    業用冰櫃1台（價值約7萬元）搬上該自小貨車，關上車門正
    欲離去時，為巡邏員警發現當場逮捕，並循線前往丁○○上
    址住處扣得先前所竊之冷氣機2台（業經戊○○領回）；另
    於丁○○位於臺東縣臺東市○○街287巷8號之居所前，扣得
    其所有供本案竊盜所用之破壞剪1支，始獲悉上情。
二、案經甲○○告訴暨臺東縣警察局成功分局報告臺灣臺東地方
    法院檢察署檢察官偵查起訴。
    理    由
一、據以論罪之證據名稱：
（一）被告丁○○、己○於警詢、偵訊及本院審理時之自白。
（二）證人即共同被告丁○○、己○於偵訊時之證詞，證人即被
      害人戊○○、乙○○、甲○○於警詢時之證詞，證人吳利
      雄、田志玉於警詢時之之證詞。
（三）臺東縣警察局成功分局搜索扣押筆錄及扣押物品目錄表各
      1份，贓物認領保管單3張，上開資源回收場之估價單2紙
      ，現場照片41張，刑案現場測繪圖2紙，被害人乙○○報
      案之三聯單1紙。
（四）扣案之破壞剪1支。
（五）上開證據均互核相符，被告丁○○、己○之任意性自白與
      事實相符，堪以採信。被告2人前揭犯行均堪認定，本件
      事證明確，應依法論科。
二、論罪科刑部分：
（一）按刑法第321條第1項第2款所謂安全設備，係指依社會通
      常觀念足認為防盜之設備而言，又該條款所謂「毀」係指
      毀壞，稱「越」則指踰越或超越，祇要毀壞、踰越或超越
      安全設備之行為使該安全設備喪失防閑作用，即該當於前
      揭規定之要件。而住宅之窗戶及其鋁製欄杆具防閑之作用
      ，是屬安全設備無疑。而被告2人破壞窗戶之鋁製欄杆及
      窗戶玻璃後從窗戶爬越進入上開倉庫之行為，已使該窗戶
      喪失防閑作用，揆諸前揭說明，自該當該條款所規定之「
      毀越」要件。復按刑法第321條第1項第3款之攜帶兇器竊
      盜罪，係以行為人攜帶兇器為其加重條件，此所謂兇器，
      其種類並無限制，凡客觀上足以對人之生命、身體、安全
      構成威脅，具有危險性之兇器為已足，並不以攜帶之初有
      行兇之意圖為必要，最高法院79年臺上字第5253號判例意
      旨可資參照。查本案被告2人攜至犯罪事實欄一、(一)所示
      失竊地點之破壞剪1支，係金屬材質、質地堅硬之物，倘
      持以抵拒，足以危害於他人生命、身體之安全，客觀上應
      認屬兇器無疑。又上開所稱兇器，係指具有危險性之「器
      械」而言，石頭乃屬自然界之物質，難謂為通常之「器械
      」（最高法院92年度台非字第38號判決要旨參照）。被告
      2人於犯罪事實欄一、(二)所示之時、地行竊時，其用以破
      壞窗戶玻璃者，為現場隨地撿拾之石頭，揆諸最高法院前
      開判決要旨，非屬上述「兇器」之範疇，併此說明。
（二）核被告丁○○所為上開竊取鐵門及風管、鋼條之犯行，均
      係犯刑法第320條第1項之普通竊盜罪，又被告丁○○、己○所為如犯罪事實欄一、(一)所載之犯行，係犯刑法第321
      條第1項第2、3款之攜帶兇器毀越安全設備竊盜罪，所為
      如犯罪事實欄一、(二)所載之犯行，係犯刑法第321條第1項
      第2款之毀越安全設備竊盜罪。起訴書固認被告丁○○上
      開竊取鐵門之行為，係犯刑法第321條第1項第2款之毀壞
      安全設備竊盜罪，惟刑法第321條第1項第2款之毀壞安全
      設備竊盜，係刑法第320條第1項普通竊盜之加重規定，毀
      壞安全設備既屬加重條件，則被告所竊客體若為安全設備
      本身，即無適用加重條件之必要，本件被告丁○○竊取鐵
      門之行為，應係犯刑法第320條第1項之普通竊盜罪，起訴
      書所引應適用之法條容有未洽，然其基本社會事實要屬同
      一，本院自仍應予審理，並變更起訴法條。被告2人就犯
      罪事實欄一、(一)、(二)所載之犯行，有犯意之聯絡及行為之
      分擔，為共同正犯。被告2人所犯上開各罪，犯意各別、
      行為互殊，應予分論併罰。按犯人在犯罪未發覺之前，向
      檢察官或司法警察官告知其犯罪，而不逃避接受裁判，即
      與刑法第62條規定自首之條件相符；而所謂未發覺，乃指
      犯罪事實未為有偵查犯罪職權之公務員發覺，或犯罪事實
      雖已發覺，而犯人為誰，尚不知者而言。查被告丁○○於
      有偵查犯罪權限之公務員尚未發覺其竊取上開鐵製風管1
      條及C型鋼條1支之竊盜犯行前，主動向該管公務員自首上
      開竊盜犯行而接受裁判之情，有被告丁○○於97年7月14
      日之警詢筆錄附卷可參，與自首要件相符，應依刑法第62
      條前段規定就該罪減輕其刑。爰審酌被告2人均無前科，
      但正值盛壯之年，卻不知努力工作以獲取正當報酬，反以
      攜帶兇器、毀壞安全設備等方式，多次竊取他人財物，影
      響社會治安重大及其所獲之財物價值甚鉅，暨被告2人犯
      後均坦承犯行並與被害人達成和解（有卷附和解書2紙可
      參）之犯後態度及竊盜之動機、目的、手段，其等之生活
      狀況、智識程度等一切情狀，各量處如主文所示之刑，並
      分別定其應執行之刑，以資懲儆。末按刑法第38條第3項
      係規定「犯罪行為人」所有供犯罪所用之物，得宣告沒收
      ，並非規定屬「被告」所有之物，始得宣告沒收，而共同
      正犯於意思聯絡範圍內，組成一共犯團體，團體中之任何
      成員均為「犯罪行為人」，供犯罪所用之物，只要屬於「
      犯罪行為人」所有，均得宣告沒收，不以必屬於本件被告
      所有者為限（最高法院92年度台上字第787號判決意旨參
      照）。扣案之破壞剪1支為被告丁○○所有供本件犯罪事
      實欄一、(一)所載竊盜犯行所用之物，業據其陳明在卷，自
      應依刑法第38條第1項第2款宣告沒收之。
三、應適用之法條：
    依刑事訴訟法第273條之1第1項、第299條第1項前段、第300
    條、第310條之2、第454條，刑法第28條、第320條第1項、
    第321條第1項第2款、第3款、第62條前段、第38條第1項第2
    款、第51條第5款，刑法施行法第1條之1第1項、第2項前段
    ，判決如主文。
本案經檢察官丙○○到庭執行職務
中    華    民    國    97    年    10    月    23    日
                  刑事第二庭    法  官  盧亨龍
以上正本證明與原本無異。
如不服本判決應於收受本判決後10日內向本院提出上訴書狀；上
訴書狀應敘述具體理由。未敘述上訴理由者，應於上訴期間屆滿
後20日內向本院補提理由書狀（均須按他造當事人之人數附繕本
）。「切勿逕送上級法院」。
告訴人或被害人對於本判決如有不服，請書具不服之理由狀，請
求檢察官上訴者，其上訴期間之計算係以檢察官收受判決正本之
日期為準。
                                書記官  石佳琪
中    華    民    國    97    年    10    月    24    日
附錄本案論罪科刑法條全文：
中華民國刑法第320條第1項
意圖為自己或第三人不法之所有，而竊取他人之動產者，為竊盜
罪，處5年以下有期徒刑、拘役或5百元以下罰金。
刑法第321條
犯竊盜罪而有左列情形之一者，處6月以上、5年以下有期徒刑：
一  於夜間侵入住宅或有人居住之建築物、船艦或隱匿其內而犯
    之者。
二  毀越門扇、牆垣或其他安全設備而犯之者。
三  攜帶兇器而犯之者。
四  結夥三人以上而犯之者。
五  乘火災、水災或其他災害之際而犯之者。
六  在車站或埠頭而犯之者。
前項之未遂犯罰之。


司法院資訊處製作；財團法人民間司法改革基金會備份。
